【裁判字號】    90,訴,67
【裁判日期】    900628
【裁判案由】    違反槍砲彈藥刀械管制條例等
【裁判全文】
臺灣宜蘭地方法院刑事判決                              九十年度訴字第六七號
    公  訴  人  臺灣宜蘭地方法院檢察署檢察官
    被      告  甲○○
右列被告因違反槍砲彈藥刀械管制條例等案件，經檢察官提起公訴（八十九年度偵字
第二七三六號），本院判決如左：
    主  文
甲○○未經許可持有其他可發射子彈具有殺傷力之改造手槍，處有期徒刑壹年捌月，
併科罰金新臺幣萬元，罰金如易服勞役，以新臺幣玖佰元即銀元佰元折算壹日。
扣案之改造手槍（槍枝管制編號：0000000000）壹枝（含彈匣壹只）沒收
。
    事  實
一、甲○○於民國八十九年八月間某日，在宜蘭縣宜蘭市日出保齡球館旁之土地公廟
    前之榕樹下，明知其發現之皮包一只（內有機械性能良好，具有殺傷力之仿ＢＥ
    ＲＥＴＴＡ半自動金屬改造手槍一支，槍枝管制號碼0000000000，含
    彈匣一只，及不具殺傷力之子彈二顆）係其他離本人持有之物，竟基於意圖為自
    己不法所有之意圖予以侵占入己，而未經許可持有之。嗣於同年九月二十九日十
    五時許，因行使變造身分證及偽造之統一發票遭警查獲時，因案外人莊明修向警
    透露甲○○持有槍械之線索後，由警向甲○○確認後，向臺灣宜蘭地方法院檢察
    署檢察官申請核發搜索票，並帶同甲○○前往其位於宜蘭縣礁溪鄉○○村○○鄰
    ○○路一０六巷五十五號住處，由甲○○自行取出前揭槍彈為警查扣。
二、案經宜蘭縣警察局宜蘭分局報告臺灣宜蘭地方法院檢察署檢察官偵查起訴。
    理  由
一、右揭事實，均據被告甲○○於警訊及偵審中到庭坦承無訛，並有上開改造手槍一
    枝及彈匣一只扣案可佐，足認被告之自白是與事實相符，堪以採信。又扣案之改
    造手槍一支經送內政部警政署刑事警察局鑑驗結果，認係仿ＢＥＲＥＴＴＡ廠半
    自動手槍製造之金屬玩具手槍更換土造金屬撞針及已貫通之土造金屬槍管改造而
    成，機械性能良好，可擊發子彈使用，具殺傷力，此有該局所出具之八十九年十
    月十九日刑鑑字第一五九六二三號鑑驗通知書一紙在卷可稽，足徵該扣案之改造
    手槍一支確具殺傷力。本件事證明確，被告犯行均堪認定。
二、至被告雖以：其係向警自首持有槍械之行為，並帶同員警至其住處由其主動取出
    扣案槍枝子彈等語置辯，然按刑法第六十二條前段規定之自首，乃以對於未發覺
    之罪投案而受裁判為要件，如案已發覺，則被告縱有投案陳述自己犯罪之事實，
    亦祇可謂為自白，不能認為自首。而所謂之發覺，係指該管公務員已知犯罪事實
    並知犯罪人之為何人而言。但並非以有偵查犯罪權責之機關或人員確知其人犯罪
    無誤為必要；如有確切之根據因而對犯人發生合理之懷疑，即足當之。申言之，
    自首須對於未發覺之罪為之而受裁判者始克當之。所謂未發覺，乃指犯罪事實未
    為有偵查犯罪職權之公務員所發覺，或犯罪事實雖已發覺，而犯人為誰尚不知者
    而言。而所謂之發覺犯罪事實，祇須有偵查犯罪職權之公務員，已知該犯罪事實
    之梗概，尚無庸確知其人犯罪無誤或業已確知犯罪事實之真實內容為必要，祇須
    有確切之根據，對其發生嫌疑，將之列為偵查之對象，即得謂為已發覺。最高法
    院二十年度上字第一七二一號、二十六年度上字第四八四號判例，及最高法院八
    十六年度臺上字第一一三三號、八十八年度臺上字第五九二七號、八十九年度臺
    上字第一一０號判決可資參照。是據證人即宜蘭縣羅東分局承辦員警乙○於本院
    審理時結證稱：本件係由當日所查獲之另案嫌疑人莊明修於警訊時透露甲○○持
    有槍械之消息來源後，即訊問甲○○，甲○○亦對此坦承不諱，故其旋向臺灣宜
    蘭地方法院檢察署檢察官申請核發搜索票，帶同甲○○前往起獲扣案槍械（見本
    院九十年六月十四日審理筆錄）等語綦詳，復有證人莊明修八十九年九月二十九
    日十七時許之警訊筆錄（見八十九年度偵字第五三０號偵查卷第三頁、第四頁）
    存卷可參。據此，佐以首揭判例、判決意旨及說明，宜蘭縣警察局羅東分局承辦
    員警在被告甲○○坦承持有槍械前，已有消息來源將被告列為偵查對象，且有確
    切之根據可對被告發生合理之懷疑，是難謂在被告自白犯行前，有偵查犯罪職權
    之公務員尚不知悉被告持有槍械之犯罪行為。從而，被告所持前揭辯詞，要難認
    與法相合，即難採憑。
三、核被告意圖為自己不法之所有，而侵占其他離本人所持有之物，及其未經許可持
    有改造手槍一支（含彈匣一只）之所為，係犯槍砲彈藥刀械管制條例第十一條第
    四項之未經許可持有改造手槍罪及刑法第三百三十七條侵占其他離本人持有之物
    罪。其所犯上開二罪間，有方法、目的之牽連關係，應依刑法第五十五條牽連犯
    之規定，從較重之未經許可持有改造手槍罪處斷。審酌被告於槍枝氾濫之際，猶
    擁槍自重，危害社會善良風氣及治安甚鉅，惡性非輕，惟念其未以所持有之改造
    手槍及子彈作案，且犯後態度良好，坦承犯行等一切情狀，爰酌情量處如主文所
    示之刑，並就所處罰金部分併諭知易服勞役折算之標準，以示懲儆。扣案之改造
    手槍一支（含彈匣一只）因屬違禁物，爰依刑法第三十八條第一項第一款併予宣
    告沒收之。
四、按保安處分係對受處分人將來之危險性所為拘束其身體、自由等之處置，以達教
    化與治療之目的，為刑罰之補充制度。本諸法治國家保障人權之原理及刑法之保
    護作用，其法律規定之內容，應受比例原則之規範，使保安處分之宣告，與行為
    人所為行為之嚴重性、行為人所表現之危險性，及對於行為人未來行為之期待性
    相當。查修正後之槍砲彈藥刀械管制條例第十九條第一項規定：「犯第七條、第
    八條、第十條、第十一條、第十二條第一項至第三項、第十三條第一項至第三項
    之罪，經判處有期徒刑者，應於刑之執行完畢或赦免後，令入勞動場所，強制工
    作，其期間為三年。」此項規定不問對行為人有無預防矯治其社會危險性之必要
    ，一律宣付強制工作三年，限制其中不具社會危險性之受處分人之身體、自由部
    分，其所採措施與所欲達成預防矯治之目的及所需程度，不合憲法第二十三條所
    定之比例原則。犯上開條例第十九條第一項所定之罪，不問對行為人有無預防矯
    治其社會危險性之必要，一律宣付強制工作三年之部分，業經司法院大法官會議
    釋字第四七一號解釋認為自公布之日起不予適用。犯該條例第十九條第一項所列
    舉之罪，依個案情節符合比例原則部分，固應適用該條例宣告保安處分；至不符
    合部分而應宣告保安處分者，則仍由法院斟酌刑法第九十條第一項規定之要件，
    依職權為之，於此，自無刑法第二條第二項之適用，亦即仍有從新從輕原則之適
    用。則審酌被告應否令入勞動處所強制工作，自應由被告行為之嚴重性、所表現
    之危險性及對其未來行為之期待性等層面觀之。惟經本院審理結果，認被告甲○
    ○雖係違反槍砲彈藥刀械管制條例第十一條第四項之罪，本應依同條例第十九條
    第一項規定，令入勞動場所強制工作三年，然審酌被告並未以所持槍械在外涉案
    ，犯後亦坦承犯行，主動配合警方起獲扣案槍械，亦曾從事正當職業，非無工作
    終日遊蕩逞強鬥勇之人，再佐以槍砲彈藥刀械管制條例於八十六年十一月二十四
    日修正後，已大幅提高各罪刑度，而強制工作之旨，則在對嚴重職業性犯罪及欠
    缺正確工作觀念或無正常工作因而犯罪者，強制其從事勞動，俾以習得一技之長
    及正確之謀生觀念，使之重返社會後，能適應社會生活。刑法第九十條第一項規
    定，亦在對於有犯罪之習慣或以犯罪為常業或因遊蕩或懶惰成習而犯罪者，施以
    強制工作（司法院大法官會議釋字第四七一號解釋參照）亦同此旨，是本院整體
    權衡本件犯罪情節及被告之素行、犯罪動機、目的、手段及犯後態度、工作經歷
    等一切情狀，認其等二人均非屬具有犯罪習慣，亦非以犯罪為常業或因無正常工
    作而犯罪之人，職是之故，本件被告犯罪所彰顯之社會危險性，尚難認已達需以
    預防矯治其社會危險性之必要程度，復無有犯罪之習慣，或以犯某種犯罪為常業
    之情形存在，亦非因欠缺正常工作而犯罪，參酌右揭大法官會議解釋意旨及刑法
    第九十條第一項規定之精神，爰引比例原則整體權衡後，本院認尚無將被告併付
    宣告強制工作，以矯治其社會危險性之必要，合此載明。
據上論斷，應依刑事訴訟法第二百九十九條第一項前段，槍砲彈藥刀械管制條例第十
一條第四項，刑法第十一條前段、第三百三十七條、第五十五條、第四十二條第二項
、第三十八條第一項第一款，現行法規所定貨幣單位折算新臺幣條例第二條，罰金罰
鍰提高標準條例第一條前段、第二條，判決如主文。
本案經檢察官吳慧蘭到庭執行職務
中    華    民    國      九十        年      六      月      廿八      日
                                  臺灣宜蘭地方法院刑事第二庭
                                          法  官  陳  嘉  年
右正本證明與原本無異。
如不服本判決，應於判決送達後十日內，向本院提出上訴狀。（應附繕本）
                                          書記官  詹  玉  惠
中    華    民    國      九十        年      六      月      廿九      日
附錄本案論罪科刑法條
槍砲彈藥刀械管制條例第十一條第四項
未經許可，持有、寄藏或意圖販賣而陳列第一項所列槍砲者，處一年以上七年以下有
期徒刑，併科新臺幣七百萬元以下罰金。
刑法第三百三十七條
意圖為自己或第三人不法之所有，而侵占遺失物、漂流物或其他離本人所持有之物者
，處五百元以下罰金。


司法院資訊處製作；財團法人民間司法改革基金會備份。
